臺灣高等法院臺南分院刑事判決
111年度上易字第315號
上  訴  人  周志勝
即  被  告          
上列上訴人即被告因竊盜案件，不服臺灣雲林地方法院111年度
易字第118號中華民國111年3月31日第一審判決（起訴案號：臺
灣雲林地方檢察署110年度偵緝字第301號），提起上訴，本院判
決如下：
    主  文
原判決撤銷。
周志勝犯竊盜罪，累犯，處有期徒刑參月，減為有期徒刑壹月又
拾伍日，如易科罰金，以新臺幣壹仟元折算壹日。未扣案之犯罪
所得車斗壹個沒收，於全部或一部不能沒收或不宜執行沒收時，
追徵其價額。
    事  實
一、周志勝意圖為自己之不法所有，基於竊盜之犯意，於民國96
    年3月18日晚間至同年月19日早上間之某時，在雲林縣○○鎮○
    ○路000號前，以萬用鑰匙開啟沈春盛持有之車牌號碼00-000
    0號自用小貨車（含車斗1個，下稱本案車輛）之電門啟動後
    ，旋即駕駛該車離去。嗣警方於96年4月13日16時5分許，查
    獲本案（無車斗，經警發還沈春盛）遭棄置在雲林縣○○鎮○○
    里高速公路橋下，並自該車駕駛座踏板上查獲檳榔渣、煙蒂
    之唾液跡證，送請內政部警政署刑事警察局鑑驗後，於96年
    間未能發現相符者，復於110年4月27日經內政部警政署刑事
    警察局重新鑑驗比對，發現與周志勝之DNA-STR型別相符，
    始查悉上情。
二、案經彰化縣警察局北斗分局報告臺灣雲林地方檢察署檢察官
    偵查起訴。
    理    由
壹、證據能力部分：
　　本判決以下所引用具傳聞證據性質之供述證據，檢察官於本
    院言詞辯論終結前均未爭執其證據能力，且本院審酌前開證
    據作成時之情況及證據取得過程等節，並無非出於任意性、
    不正取供或其他違法不當情事，且客觀上亦無顯不可信之情
    況，復經本院於審判期日就上開證據依法進行調查、辯論，
    是依刑事訴訟法第159條之5規定，均有證據能力。另本判決
    所引用非供述證據性質之證據資料，均無違反法定程序取得
    之情形，依刑事訴訟法第158條之4規定之反面解釋，均應有
    證據能力。　　
貳、實體部分：
一、認定犯罪事實所憑之證據及理由：
　⒈被告於上訴理由狀，雖否認行竊用之萬能鑰匙係其自備，並
    辯稱：案發當下，被告係急著前往朋友住處，徒步經過犯罪
    現場時，見到該小貨車車門上懸著一串鑰匙未拔，一時無知
    ，且急著至友人家中，臨時起意將鑰匙拔下，至駕駛座，啟
    動電門後，將車駛離。之後，行駛至雲林縣○○鎮○○里高速公
    路橋下，隨即離去，並未將該車作任何不法使用，也無動用
    車上任何財物，且車輛於96年4月13日16時許也為警方尋獲
    ，發還予被害人，被害人並未造成損失，原審判決嫌有過重
    云云。
　⒉經查：被告於上開時地，以萬用鑰匙竊取本案車輛等情，業
    據被告於偵查及原審審理中坦承不諱(見偵緝卷第7至9頁、
    原審卷第92至93頁)，核與證人即被害人沈春盛於警詢及偵
    訊之證述大致相符（見偵卷第7至9頁、第165至167頁），並
    有內政部警政署刑事警察局110年5月17日刑生字第11009008
    88號鑑定書、彰化縣警察局北斗分局勘察紀錄表、採證照片
    11張、失車案件基本資料詳細畫面報表在卷可稽（見偵卷第
    21頁至第35頁），被告無理由翻異前述，改稱鑰匙非自備云
    云，委不足採。本案事證明確，被告犯行堪以認定，應依法
    論科。
二、論罪科刑之理由：
  ㈠按行為後法律有變更者，適用行為時之法律。但行為後之法
    律有利於行為人者，適用最有利於行為人之法律，刑法第2
    條第1項定有明文。查被告行為後，刑法第320條第1項業於1
    08年5月29日修正公布，並於同年月31日生效。修正前該項
    規定：「意圖為自己或第三人不法之所有，而竊取他人之動
    產者，為竊盜罪，處5年以下有期徒刑、拘役或5百元以下罰
    金。」修正後則規定：「意圖為自己或第三人不法之所有，
    而竊取他人之動產者，為竊盜罪，處5年以下有期徒刑、拘
    役或50萬元以下罰金。」比較新舊法結果，修正後之規定係
    將罰金刑之刑度提高，並未較有利於被告，依刑法第2條第1
    項前段規定，自應適用被告行為時即修正前規定。核被告所
    為，係犯修正前刑法第320條第1項之竊盜罪。 
  ㈡刑之加重減輕
　⒈被告前因毒品危害防制條例案件，經臺灣雲林地方法院以91
    年度易字第551號、以93年度虎簡字第10號各判處有期徒刑6
    月確定；又因竊盜、贓物、偽造文書等案件，經法院分別判
    處有期徒刑5月、3月、3月，經定應執行為有期徒刑10月確
    定，上開案件接續執行，於94年9月17日縮短刑期假釋出監
    ，於94年11月23日假釋期滿假釋未經撤銷，以已執行論等情
    ，有臺灣高等法院被告前案紀錄表附卷可參，其於受徒刑之
    執行完畢後，5年以內故意再犯本案有期徒刑以上之罪，為
    累犯。本院審酌被告經刑罰執行完畢後，不知悔悟，再犯本
    案犯行，且前案亦為侵害財產法益之犯罪，顯見被告守法意
    識薄弱、自我約束能力不佳，有特別之惡性，而有加重其刑
    以收警惕之效之必要，另本案犯行之情節無罪刑不相當或有
    違反比例原則之情形，爰依刑法第47條第1項規定加重其刑
    。
　⒉被告犯罪在96年4月24日以前，且無中華民國九十六年罪犯減
    刑條例規定不得減刑之事由，爰依該條例減輕其刑。
三、撤銷改判之理由　　　
　  原審以被告上開犯行，事證明確，予以論罪科刑，固非無見
    ，然被告符合中華民國九十六年罪犯減刑條例之減刑事由，
    原審漏未審酌，即有違誤，被告提起上訴否認用以竊車之萬
    用鑰匙係自備，雖無理由，然原判決既有上開可議之處，即
    屬無可維持，應由本院予以撤銷改判。　
四、科刑
　　爰以行為人之責任為基礎，審酌被告不思循正當途徑獲取所
    需，而為本件竊盜犯行，造成他人財產損失，欠缺尊重他人
    財產權益及守法之觀念，實屬不該，考量被告竊得之本案車
    輛（無車斗）業經被害人領回，犯罪所生危害已降低，復衡
    酌本件仍有車斗1個未尋回、於本院僅坦認部分犯行之態度
    ，並考量其素行、犯罪之動機、目的、手段、本案竊取物品
    之價值，暨於原審審理時自述之智識程度、職業、家庭生活
    及經濟狀況（見原審卷第93頁、第94頁）等一切情狀，量處
    如主文第2項所示之刑，並諭知易科罰金之折算標準。
五、沒收部分：
  ㈠被告竊得被害人持用之自用小貨車1輛（含車斗1個），屬本
    案犯罪所得，業已因警方即時尋回發還予被害人，有採證照
    片、原審公務電話紀錄單附卷可參（見偵卷第27頁、原審卷
    第77頁），依刑法第38條之1第5項規定，不予宣告沒收。惟
    尚未尋回及發還之車斗1個，雖未扣案，仍應依刑法第38條
    之1第1項前段、第3項規定，宣告沒收，並諭知於全部或一
    部不能沒收或不宜執行沒收時，追徵其價額。
　㈡被告竊取本案車輛所使用之萬用鑰匙，雖為其所有供犯罪所
    用之物，然因未扣案，且依被告於原審所述，業已丟棄(見
    原審卷第93頁)，復無證據證明現尚存在，價值又輕微，倘
    予追徵其價額，恐徒增估算上與執行上之大量人力、物力之
    司法資源耗費，不予宣告沒收。
六、被告經本院合法傳喚，有本院送達證書在卷可憑（見本院卷
    第163頁），然無正當理由未於審判期日到庭，爰不待其陳
    述，逕為一造辯論判決。　　
據上論結，應依刑事訴訟法第369條第1項、第364條、第299條、
第371條，判決如主文。
本案經檢察官黃立宇提起公訴、檢察官盧駿道到庭執行職務。
中　　華　　民　　國　　111 　年　　10　　月　　31　　日
                  刑事第六庭    審判長法　官  吳勇輝
                                      法　官  吳錦佳
                                      法　官  包梅真
以上正本證明與原本無異。
不得上訴。
　　　　　　　　　　　　　　　　　　　書記官  許雅華
中　　華　　民　　國　　111 　年　　10　　月　　31　　日

附錄本案論罪科刑法條全文：
修正前中華民國刑法第320條第1項：
意圖為自己或第三人不法之所有，而竊取他人之動產者，為竊盜
罪，處5年以下有期徒刑、拘役或5百元以下罰金。 
意圖為自己或第三人不法之利益，而竊佔他人之不動產者，依前
項之規定處斷。
前二項之未遂犯罰之。